臺灣新北地方法院刑事判決
110年度訴字第1215號
公  訴  人  臺灣新北地方檢察署檢察官
被      告  張柏彥



選任辯護人  陳宏泰律師（法扶律師）          
被      告  鄭雅文



指定辯護人  楊明儀律師（義務辯護）
上列被告因違反毒品危害防制條例案件，經檢察官提起公訴（11
0年度偵字第20886號），本院判決如下：
  　主　文
張柏彥共同犯販賣第三級毒品未遂罪，處有期徒刑壹年伍月。緩
刑伍年，緩刑期間付保護管束，並應向檢察官指定之政府機關、
政府機構、行政法人、社區或其他符合公益目的之機構或團體，
提供壹佰貳拾小時之義務勞務。扣案如附表編號1所示之物沒收
。
鄭雅文共同犯販賣第三級毒品未遂罪，處有期徒刑壹年伍月。緩
刑伍年，緩刑期間付保護管束，並應向檢察官指定之政府機關、
政府機構、行政法人、社區或其他符合公益目的之機構或團體，
提供壹佰貳拾小時之義務勞務。扣案如附表編號1、2所示之物均
沒收。
    事　實
一、張柏彥、鄭雅文均知悉4-甲基甲基卡西酮為毒品危害防制條
    例第2條第2項第3款所定之第三級毒品，依法不得販賣，竟
    共同意圖營利，基於販賣第三級毒品之犯意聯絡，先由鄭雅
    文於民國110年5月15日17時10分許前某時，利用其所有如附
    表編號2所示之行動電話連結網際網路登入通訊軟體「抖音
    」，以暱稱「瑭瑭」之帳號，向不特定多數人發布「營T營A
    營I營N營A營」等暗示販售毒品之訊息。適有新北市政府警
    察局新莊分局員警於110年5月15日17時10分許，執行網路巡
    邏時發現上開訊息，便喬裝買家與鄭雅文聯繫交易毒品事宜
    ，並約定以新臺幣（下同）21,000元價格購買含有上開第三
    級毒品成分之咖啡包46包後，即由張柏彥於翌（16）日0時3
    0分許，駕駛車牌號碼000-0000號自小客車搭載鄭雅文前往
    新北市○○區○○路0段0號前與員警交易，嗣張柏彥、鄭雅文於
    上址欲出售如附表編號1所示之毒品咖啡包46包予喬裝為買
    家之員警時，員警旋即表明身分，當場逮捕張柏彥、鄭雅文
    ，並扣得如附表所示之物，始悉上情。
二、案經新北市政府警察局新莊分局報告臺灣新北地方檢察署檢
    察官偵查起訴。
　　理　由
一、證據能力部分：
  ㈠按被告以外之人於審判外之陳述，雖不符前4條之規定，而經
    當事人於審判程序同意作為證據，法院審酌該言詞陳述或書
    面陳述作成時之情況，認為適當者，亦得為證據，刑事訴訟
    法第159條之5第1項定有明文。本條之立法意旨在於確認當
    事人對於傳聞證據有處分權，得放棄反對詰問權，同意或擬
    制同意傳聞證據可作為證據，屬於證據傳聞性之解除行為，
    如法院認為適當，不論該傳聞證據是否具備刑事訴訟法第15
    9條之1至第159條之4所定情形，均容許作為證據，不以未具
    備刑事訴訟法第159條之1至第159條之4所定情形為前提（最
    高法院104年度第3次刑事庭會議決議參照）。查本件判決所
    引用被告張柏彥、鄭雅文以外之人於審判外所為陳述，雖均
    屬傳聞證據，然本件當事人及辯護人對於本判決下列所引用
    之供述證據，於本院準備程序時均同意有證據能力，本院審
    酌上開證據資料製作時之情況，尚無違法不當及證明力明顯
    過低之瑕疵之情形，爰依刑事訴訟法第159條之5規定，認均
    具有證據能力。
  ㈡至下列所引用之其餘非供述證據，無證據證明係公務員違背
    法定程序所取得，亦無顯有不可信之情況，已經本院於審理
    期日提示予被告2人及其等辯護人辨識而為合法調查，該等
    證據自得做為本案裁判之資料。
二、認定犯罪事實所憑之證據及理由：
　㈠上開犯罪事實，業據被告2人於偵查及本院審理中坦承不諱（
    見偵卷第193-195、205-207頁，本院卷第81-82頁），復有
    新北市政府警察局新莊分局員警110年5月16日職務報告、新
    北市政府警察局新莊分局搜索扣押筆錄及扣押物品目錄表、
    被告鄭雅文與員警間之對話紀錄、被告鄭雅文張貼之販賣毒
    品廣告擷圖、現場逮捕及扣押物品照片各1份在卷可參（見
    偵卷第61-62、63-67、73-100頁）。另扣案如附表編號1所
    示之毒品咖啡包，經送內政部警政署刑事警察局鑑定，鑑定
    結果均檢出第三級毒品4-甲基甲基卡西酮成分，有內政部警
    政署刑事警察局110年7月6日刑鑑字第1100063939號鑑定書1
    紙在卷可佐（見偵卷第273頁），足認被告2人上開任意性自
    白核與事實相符，堪以採信。
　㈡又毒品危害防制條例所處罰之販賣毒品罪，其成立除客觀上
    有買賣毒品之行為外，主觀上並須具有藉買賣毒品以從中牟
    取利益之意圖。又販賣毒品罪，所謂「意圖」，即犯罪之目
    的，原則上不以發生特定結果為必要，祇須有營利之意圖為
    已足，不以買賤賣貴而以從中得利為必要。查被告張柏彥、
    鄭雅文於本院準備程序中均明確供稱其等係以15,800元之價
    格購入上開毒品咖啡包等語（見本院卷第81-82頁），是其
    等主觀上均有藉此交易從中取利之意圖，要無疑義。
　㈢綜上所述，本件事證已臻明確，被告2人上開犯行堪以認定，
    應予依法論科。
三、論罪科刑：
　㈠按4-甲基甲基卡西酮係毒品危害防制條例第2條第2項第3款所
    列管第三級毒品，不得非法販賣。查被告張柏彥、鄭雅文與
    喬裝買家之員警議定交易含有第三級毒品4-甲基甲基卡西酮
    成分之毒品咖啡包，已著手於販賣第三級毒品犯行，惟因交
    易對象為喬裝買家之員警，該員警實無購買毒品真意，虛偽
    買賣毒品意在辦案，以求人贓俱獲，伺機逮捕，事實上不能
    真正完成買賣毒品行為，應論以販賣未遂罪。核被告2人所
    為，均係犯毒品危害防制條例第4條第6項、第3項販賣第三
    級毒品未遂罪。被告2人就上開犯行間，有犯意聯絡及行為
    分擔，應論以共同正犯。
　㈡刑之減輕事由：
　⒈被告張柏彥、鄭雅文雖已著手販賣第三級毒品之行為，惟並
    未完成交易，其等犯罪尚屬未遂，爰依刑法第25條第2項規
    定，按既遂犯之刑度減輕其刑。
　⒉被告2人於偵查及審判中均自白本案犯行，已如前述，則被告
    2人所犯上開犯行，應依毒品危害防制條例第17條第2項規定
    遞減輕其刑。
　⒊查被告2人於偵查中供述其販賣之毒品來源為另案被告許京紘
    ，檢警亦因而循線查獲許京紘並依法追訴等情，此有被告2
    人之110年5月16日偵訊筆錄、臺灣臺南地方檢察署（下稱臺
    南地檢署）檢察官函覆之傳真影本、臺南地檢署檢察官110
    年度偵字第35290號起訴書各1份在卷可參（見偵卷第193-19
    5、205-207頁，本院卷第133、147頁），是另案被告許京紘
    係因被告2人翔實供出毒品來源後，始經檢方發動調查而查
    獲，核與毒品危害防制條例第17條第1項規定相符，本院綜
    合考量被告2人販賣毒品咖啡包之數量為46包、欲販賣之金
    額為21,000元，暨被告2人主觀之惡性等情節，認應不宜免
    除其刑，而以減輕其刑為適當，是就被告2人上開犯行，均
    應依毒品危害防制條例第17條第1項規定減輕其刑，並依刑
    法第70條之規定遞減輕之。
　㈢爰以行為人之責任為基礎，審酌被告張柏彥、鄭雅文均明知
    毒品對於人體有莫大之戕害，為圖一己之私利，竟漠視毒品
    之危害性，共同為販賣第三級毒品咖啡包之行為，助長毒品
    散布，所為自嚴重危害國民身心健康及社會風氣，進而敗壞
    社會治安，本不宜輕縱；復考量被告2人販賣之毒品咖啡包
    種類、數量、金額等犯罪情節，及被告2人始終坦承犯行之
    犯後態度；兼衡被告2人均無前科紀錄，此有臺灣高等法院
    被告前案紀錄表2份在卷可查（見本院卷第11、13頁）；另
    參酌被告2人之犯罪動機、目的、手段、所生危害、分工，
    及被告張柏彥自述為高中肄業之智識程度、從事自來水工程
    、經濟狀況勉持，被告鄭雅文自述為國中畢業之智識程度、
    從事美甲業、經濟狀況不佳等一切情狀（見本院卷第158頁
    ），分別量處主文所示之刑。
　㈣末查，被告張柏彥、鄭雅文均未曾因故意犯罪受有期徒刑以
    上刑之宣告，此有前開臺灣高等法院被告前案紀錄表在卷可
    憑，被告2人年紀尚輕，其因一時失慮，致罹刑章，惟被告2
    人犯後始終坦承犯行，甚有悔悟之意，本院信其等經此偵審
    程序及刑之宣告後，應能知所警惕，而無再犯之虞，是本院
    認為上開宣告之刑以暫不執行為適當，爰依刑法第74條第1
    項第1款之規定，均宣告緩刑5年。另本院為確保收緩刑之功
    效，認應課予一定條件之緩刑負擔，令被告2人能從中深切
    記取教訓，避免再度犯罪，爰依刑法第74條第2項第5款之規
    定，命被告2人均應向檢察官指定之政府機關、政府機構、
    行政法人、社區或其他符合公益目的之機構或團體，提供12
    0小時之義務勞務，以期符合本件緩刑目的，復依刑法第93
    條第1項第2款之規定，諭知被告2人於緩刑期間付保護管束
    ，期能在觀護人之監督及嚴謹制約之下，將被告2人導回正
    軌，倘被告2人未遵循本院所諭知如前述緩刑期間之負擔，
    情節重大足認原宣告之緩刑難收其預期效果，而有執行刑罰
    之必要者，檢察官依刑法第75條之1第1項第4款之規定，得
    向法院聲請撤銷其等緩刑宣告，併此說明。
四、沒收：
　㈠按違禁物，不問屬於犯罪行為人與否，沒收之，刑法第38條
    第1項規定甚明。另毒品危害防制條例第18條第1項後段規定
    查獲之第三、四級毒品，無正當理由而擅自持有者，沒入銷
    燬之；此應沒入銷燬之毒品，專指查獲施用或持有（未成罪
    ）之第三、四級毒品而言；倘屬同條例相關法條明文規定處
    罰之犯罪行為，即非該條項應依行政程序沒入銷燬之範圍；
    再同條例對於查獲之製造、運輸、販賣、意圖販賣而持有、
    以非法方法使人施用、引誘他人施用及轉讓、持有一定數量
    以上第三、四級毒品之沒收，並無特別規定，如其行為已構
    成犯罪，則該毒品即屬不受法律保護之違禁物，應回歸刑法
    之適用，依刑法第38條第1項第1款（即現行刑法第38條第1
    項）之規定沒收之，始為適法（最高法院98年度台上字第28
    89號、99年度台上字第2733號判決意旨參照）。查扣案如附
    表編號1所示之毒品咖啡包46包，經內政部警政署刑事警察
    局鑑定，確檢出第三級毒品4-甲基甲基卡西酮成分，此有前
    開政部警政署刑事警察局鑑定書在卷可查，屬毒品危害防制
    條例第2條第2項第3款所稱之第三級毒品，上開毒品為被告2
    人本案共同販賣第三級毒品交易之毒品，均屬違禁物，應依
    刑法第38條第1項之規定宣告沒收。至其包裝袋上所殘留之
    毒品，本身不能或難以析離，亦無析離之實益與必要，均應
    視同毒品，一併宣告沒收。送驗耗損部分之毒品，因已滅失
    ，不另宣告沒收。
　㈡按犯第4條至第9條、第12條、第13條或第14條第1項、第2項
    之罪者，其供犯罪所用之物，不問屬於犯罪行為人與否，均
    沒收之，毒品危害防制條例第19條第1項定有明文。查扣案
    如附表編號2所示之行動電話1支（IMEI：000000000000000
    ，含門號0000000000號SIM卡1張），係被告鄭雅文所有、用
    以與本案員警聯繫交易毒品事宜，業據被告鄭雅文供述明確
    （見本院卷第82頁），為被告鄭雅文供犯本案販賣第三級毒
    品未遂罪所用之物，依毒品危害防制條例第19條第1項規定
    ，不問屬於犯罪行為人與否，均宣告沒收。
　㈢另附表編號3、4所示之物，業據被告2人否認與本案相關，卷
    內亦無事證顯示與被告2人本案共同販賣毒品犯行相關，爰
    不予宣告沒收。
據上論斷，應依刑事訴訟法第299條第1項前段（依刑事判決精簡
原則，僅記載程序法條），判決如主文。
本案經檢察官簡群庭提起公訴，檢察官陳姵伊到庭執行職務。
中　　華　　民　　國　　111 　年　　6 　　月　　23　　日
                  刑事第十八庭  審判長法　官　詹蕙嘉
　　　　　　　　　
　　　　　　　　　　　　　　　　　　　法　官　劉容妤
　　　　　　　　　
　　　　　　　　　　　　　　　　　　　法　官　劉明潔
　　　　　　　　　
以上正本證明與原本無異。
如不服本判決應於收受判決後20日內向本院提出上訴書狀，並應
敘述具體理由；其未敘述上訴理由者，應於上訴期間屆滿後20日
內向本院補提理由書（均須按他造當事人之人數附繕本）「切勿
逕送上級法院」。
                                　　　書記官　連思斐
中　　華　　民　　國　　111 　年　　6 　　月　　23　　日
附錄本案論罪科刑法條全文：
毒品危害防制條例第4條
製造、運輸、販賣第一級毒品者，處死刑或無期徒刑；處無期徒
刑者，得併科新臺幣3,000萬元以下罰金。
製造、運輸、販賣第二級毒品者，處無期徒刑或10年以上有期徒
刑，得併科新臺幣1,500萬元以下罰金。
製造、運輸、販賣第三級毒品者，處7年以上有期徒刑，得併科
新臺幣1,000萬元以下罰金。
製造、運輸、販賣第四級毒品者，處5年以上12年以下有期徒刑
，得併科新臺幣500萬元以下罰金。
製造、運輸、販賣專供製造或施用毒品之器具者，處1年以上7年
以下有期徒刑，得併科新臺幣150萬元以下罰金。
前五項之未遂犯罰之。
附表：
編號 扣案物名稱 數量 鑑驗結果 備註 1 毒品咖啡包（警方於交易現場查扣） 46包 檢出4-甲基甲基卡西酮成分。 宣告沒收。 2 蘋果廠牌iPhone SE行動電話（門號0000000000號，IMEI：000000000000000） 1支 無。 宣告沒收。 3 OPPO廠牌A5行動電話（IMEI：000000000000000）  1支 無。 不予宣告沒收。 4 蘋果廠牌iPhone XR行動電話（門號0000000000號，IMEI：00000000000） 1支 無。 不予宣告沒收。